【裁判字號】    95,交訴,35
【裁判日期】    950816
【裁判案由】    過失致死
【裁判全文】
臺灣新竹地方法院刑事判決              95年度交訴字第35號
    公  訴 人  臺灣新竹地方法院檢察署檢察官
    被      告  甲○○
                          24.
    被      告  乙○○
    上列2人共同
    選任辯護人  洪大明律師
上列被告因過失致死案件，經檢察官提起公訴（95年度偵字第
605號），本院判決如下：
    主  文
甲○○、乙○○均無罪。
    理  由
一、本件公訴意旨略以：被害人丁○○於民國94年1月10日晚間
    7時15分許，橫越新竹縣湖口鄉○○路欲返回其位於八德路2
    段732號住處，先穿越八德路之台一線由楊梅往新豐之南下
    車道並越過中央分隔島，於進入八德路之台一線由新豐往楊
    梅之北上內側快車道，先遭真實姓名年籍均不詳之人駕駛車
    號不詳之自用小客車撞及，而後倒臥在北上內側快車道上，
    該車復向右擦撞同向右前方機車優先車道上由謝其佑騎乘之
    車號GMM-797號重型機車，致謝其佑人車倒地受有頭部外傷
    併蜘蛛膜下腔出血之傷害，所駕駛之機車跌落路旁水溝內。
    其後行駛於八德路北上內側快車道之其他車號不詳之車輛、
    由被告甲○○所駕駛之車牌號碼3763-KS號自小客車及由被
    告乙○○所駕駛之車號Z3-6511號自小客車，均未及時注意
    車前狀況，採取適當反應措施，因閃避不及亦輾過丁○○，
    致丁○○因胸腹部多重嚴重性創傷而當場死亡。被告甲○○
    、乙○○查覺肇事後，將車輛停靠路旁，其餘肇事車輛則逕
    行駛離現場（謝其佑所涉過失致死犯行，另為不起訴處分）
    。因認被告甲○○、乙○○2人，各犯刑法第276條第1項之
    過失致死罪嫌。
二、按犯罪事實應依證據認定之，無證據不得認定犯罪事實。又
    不能證明被告犯罪者，應諭知無罪之判決，刑事訴訟法第15
    4條、第301條第1項分別定有明文。又事實之認定，應憑證
    據，如未能發現相當證據，或證據不足以證明，自不能以推
    測或擬制之方法，為裁判基礎（最高法院40年臺上字第86號
    判例參照）；認定不利於被告之事實，須依積極證據，苟積
    極證據不足為不利於被告之事實認定時，即應為有利於被告
    之認定，更不必有何有利之證據（最高法院30年上字第816
    號判例參照）；且認定犯罪事實，所憑之證據，無論直接或
    間接證據，其為訴訟上之證明，須於通常一般之人均不致有
    所懷疑，而得確信其為真實之程序者，始得據之為有罪之認
    定，倘其證明尚未達到此一程度，而有合理性懷疑之存在時
    ，即無從為有罪之認定（最高法院76年台上字第4986號判例
    參照）。次按刑事訴訟法第161條已於91年2月8日修正公布
    ，其第1項規定：檢察官就被告犯罪事實，應負舉證責任，
    並指出證明之方法。因此，檢察官對於起訴之犯罪事實，應
    負提出證據及說服之實質舉證責任。倘其所提出之證據，不
    足為被告有罪之積極證明，或其指出證明之方法，無從說服
    法院以形成被告有罪之心證，基於無罪推定之原則，自應為
    被告無罪判決之諭知（最高法院92年台上字第128號判例參
    照）。
三、公訴人認被告2人涉犯刑法第276條第1項之過失致死罪嫌，
    係以告訴人丙○○於偵查中證述；證人張秀英警詢中證述；
    證人陳曉伶、蔣明霖於偵查中證述；證人范織友（起訴書誤
    載為范纖友）、林純興於警詢中證述；被告2人於偵查中供
    述；道路交通事故調查報告表及卷附現場照片；同案被告謝
    其佑於偵查中供述；車號GMM-797號重型機車車損之勘驗筆
    錄及照片；內政部警政署刑事警察局94年3月3日刑醫字第09
    400 19479號鑑驗書1份；新竹縣警察局94年6月30日竹縣警
    刑四字第094005995號函及所附照片8幀；新竹縣警察局94年
    6月14日竹縣警刑四字第09 4005470號函及所附照片2幀；內
    政部警政署刑事警察局94年9月2日刑鑑字第0940086683號鑑
    定書1份；法務部法醫研究書鑑定書1份；相驗屍體證明書、
    相驗驗斷書、勘驗筆錄各1份，為其論據。
四、訊據被告2人均堅詞否認有何過失致死犯行，被告甲○○辯
    稱：我是正常速度行駛在內側車道，當時天色很暗，發現前
    方有掉落之帆布袋，如果緊急煞車或任意變換車道會造成車
    禍，所以底盤就輾壓過去，前面也有至少1部車輛壓過去，
    人不是我撞的，是同車的姊姊說好像有輾到人，我才趕快路
    邊停車瞭解狀況等語。被告乙○○辯稱：當時天色很暗，我
    的車子是跟在被告甲○○後面，約有3部車之距離，當初以
    為是報紙，因為其他車道車流量大，不敢貿然變換車道，就
    直接開過去，所以人不是我撞的等語。辯護人辯護意旨稱：
    被害人先遭不明車輛撞倒在地，再經過不詳車輛壓過，被告
    甲○○車輛之底盤較高，是底盤有壓過去，車輪沒有壓到被
    害人，而被告乙○○之駕車跟著被告甲○○後面，車輪有壓
    到被害者，是因同車道後面有來車，外側車道有車輛，所以
    無法緊急煞車，或臨時變換車道，以免發生更嚴重車禍，因
    此，被告2人並無過失責任。又被害人可能在第1次遭不明車
    輛撞擊、或者其他不明車輛輾壓後，即已過世，被告2人駕
    車輾壓與被害人死亡間，是否具有相當因果關係，尚有疑慮
    等語。
五、經查：
（一）被害人丁○○因車禍致死之事實，業經臺灣新竹地方法院
      檢察署檢察官督同法醫師相驗屬實，並有現場照片16幀、
      勘驗筆錄1份、臺灣新竹地方法院檢察署相驗屍體證明書1
      紙、臺灣新竹地方法院檢察署相驗報告書1份（見94相17
      ：23 至30頁、36至37頁、55頁、56至60頁）等件在卷可
      憑。
（二）而被害人丁○○於94年1月10日下午7時15分許，橫越新竹
      縣湖口鄉○○路欲返回其位於八德路2段732號住處，在附
      近先穿越八德路之台一線由楊梅往新豐之南下車道並越過
      中央分隔島，進入八德路之台一線由新豐往楊梅之北向內
      側車道，先遭真實姓名年籍均不詳之人駕駛車牌號碼不詳
      之自用小客車撞及，而倒臥在北上路段內側車道上，復遭
      行駛在八德路之北上內側車道之其他車號不詳之車輛輾壓
      ，嗣遭被告甲○○所駕駛之車號3763-KS號自小客車、被
      告乙○○所駕駛之車號Z3-6511號自小客車輾壓等事實，
      此為被告所不爭執之事項，並有道路交通事故現場圖2紙
      、道路交通事故調查報告表2紙、上開現場照片16幀、履
      勘現場筆錄1份、勘驗筆錄1份、內政部警政署刑事警察局
      於94年5月10日所出具之刑鑑字第0940024232號鑑定書1份
      、內政部警政署刑事警察局於94年3月3日所出具之刑醫字
      第0940019479號鑑驗書、新竹縣警察局於94年6月14日所
      出具之竹縣警刑四字第0943005470號函1紙及所附照片2幀
      、新竹縣警察局於94年6月30日所出具之竹縣警刑四字第0
      943005995號函1紙及所附照片8幀、新竹縣警察局刑事案
      件證物採驗紀錄表2紙、法務部法醫研究所（94）醫鑑字
      第0098號鑑定書1份、內政部警政署刑事警察局於94年9月
      2日所出具之刑鑑字第0940086683號鑑定書1份附卷可稽（
      見94相17：12至13頁、14至15頁、23至30頁、42至43頁、
      48至49頁、106至121頁、132頁、141至142頁、145、146
      至149頁、151至152頁、155-1至159頁、161至162頁），
      堪認為真實。
（三）本件所應審認者，在於(1)被告2人有無起訴書所載之未注
      意車前狀況之過失行為？(2)被告2人駕車輾壓被害人之行
      為與被害人之死亡結果間是否具有相當因果關係？經查：
    １、按刑法上之過失犯，以行為人對於結果之發生，應注意
        並能注意而不注意為成立要件。查：(1)本案案發日期即
        94年1月10日之日沒時間為下午5時25分許，有中華民國
        94年度日出日沒時刻表在卷可按，而本案車禍時間為晚
        上，車禍地點之路段並無裝設路燈等情，亦有本院電話
        紀錄在卷可參，另據道路交通事故調查報告表載明，當
        時天陰、夜間無照明、無號誌等情狀，堪認被害人遭前
        車撞擊而倒臥內側車道時，該處為天色昏暗、無照明之
        情狀。(2)佐以台一線為省道，係往來南北之重要幹道，
        而車禍發生時間之晚間7時15分許，正屬下班車潮之尖
        峰時段，被告2人所辯：車流量大之情，應非虛妄。
        (3)在天色昏暗、無照明且車流量大等情狀下，難認被告
        2人能注意而未注意到被害人倒臥車道之車前狀況，徵
        諸上開說明，被告2人自無起訴書所載之未注意車前狀
        況之過失行為。
    ２、次按刑法上之過失，其過失行為與結果間，在客觀上有
        相當因果關係始得成立。所謂相當因果關係，係指依經
        驗法則，綜合行為當時所存在之一切事實，為客觀之事
        後審查，認為在一般情形下，有此環境、有此行為之同
        一條件，均可發生同一之結果者，則該條件即為發生結
        果之相當條件，行為與結果即有相當之因果關係。反之
        ，若在一般情形下，有此同一條件存在，而依客觀之審
        查，認為不必皆發生此結果者，則該條件與結果不相當
        ，不過為偶然之事實而已，其行為與結果間即無相當因
        果關係（最高法院76年台上字第192號判例）。查被害
        人先遭不明車輛撞擊倒地，再遭不明車輛輾壓之事實，
        已如前述，參照法務部法醫研究出具之（94）醫鑑字第
        0098號鑑定書載明被害人死亡原因為：死者疑先遭自
        右而來自小客車撞倒，形成右小腿保險桿高度位置骨折
        ，及兩膝蓋內側相互碰撞之瘀傷。繼之遭後續而來之
        車輛輾壓胸部，造成心臟及肺臟嚴重外傷，當場死亡。
        再接續而來車輛部分輾壓過死者腹部，形成無明顯出
        血生理反應之剝皮傷及腹腔器官粉碎外傷等情（見94相
        17：155-1至159頁），可認被告2人駕車輾壓被害人之
        前，被害人已遭先前、其他不明車輛輾壓胸部，造成心
        臟及肺臟嚴重外傷而當場死亡。此外，觀諸本案現存之
        證據資料及公訴人指明之證據方法，均無足認定被告輾
        壓被害人前，被害人尚有生息，殊不論被告2人並無起
        訴書所載之未注意車前狀況之過失行為，縱認被告2 人
        具有過失行為，揆諸上開判例說明，被告2人之過失行
        為與被害人之死亡結果間，並無相當因果關係存在。
（四）綜上所述，公訴人提出之證據及指明之證據方法，無足認
      定被告2人均有起訴書所載之未注意車前狀況之過失行為
      ，亦無足認定被告2人駕車輾壓被害人之行為與被害人之
      死亡結果間具有相當因果關係。此外，復查無其他積極切
      確之證據足資證明被告2人有何過失致死之犯行，既不能
      證明被告犯罪，是揆諸前揭判例、說明，自應依法為被告
      2人無罪判決之諭知。
六、據上論斷，應依刑事訴訟法第301條第1項，判決如主文。
本案經檢察官許恭仁到庭執行職務。
中    華    民    國    95    年    8     月    16    日
                  刑事第一庭審判長法    官  賴淑敏
                                  法    官  李毓華
                                  法    官  黃美文
以上正本證明與原本無異。
如不服本判決，應於判決送達後10日內向本院提出上訴狀 (應附
繕本 )，上訴於臺灣高等法院。
中    華    民    國    95    年    8     月    16    日
                                  書 記 官  陳秀子


司法院資訊處製作；財團法人民間司法改革基金會備份。
